臺灣板橋地方法院交通事件裁定　　　 　96年度交聲字第605號
原處分機關　交通部公路總局臺北區監理所
異　議　人
即受處分人　甲○○
送達代收人　乙○○
上列異議人即受處分人因違反道路交通管理處罰條例案件，對於
交通部公路總局臺北區監理所於民國95年9月27 日以北監自裁字
裁40－CO0000000 號違反道路交通管理事件裁決書所為之處分不
服，聲明異議，本院裁定如下：
    主  文
原處分關於罰鍰新臺幣肆萬玖仟伍佰元部分撤銷。
上開罰鍰撤銷部分，不罰。
    理  由
一、聲明異議意旨略以：異議人即受處分人甲○○於民國95年9
    月24日駕駛車號0736-DA自小客車行駛於臺北縣新莊市○○
    路914號前，因酒醉駕車行為被警查獲，致遭裁決應處新臺
    幣（下同）49,500元之罰鍰。惟異議人即受處分人因酒醉駕
    車行為既已受刑事法律判處緩起訴2年期間，及捐款30,000
    元，緣依95年2月5日正式施行之行政罰法第26條第1項「一
    行為同時觸犯刑事法律及違反行政法上義務規定者，依刑事
    法律處罰之。」規定，請求撤銷原處分等語。
二、按「汽車駕駛人，駕駛汽車經測試檢定酒精濃度超過規定標
    準者，處15,000元以上60,000元以下罰鍰，並當場移置保管
    其車輛及吊扣其駕駛執照1 年。」，道路交通管理處罰條例
    第35條第1項第1款定有明文。再按「汽車駕駛人飲用酒類或
    其他類似物後其吐氣所含酒精濃度超過每公升0.25毫克或血
    液中酒精濃度超過0.05% 以上者，不得駕車」，亦經道路交
    通管理處罰條例第92條第1 項所授權訂定之道路交通安全規
    則第114條第2款明文所定。
三、經查：
（一）按95年2月5日公布，並於同日施行之行政罰法第26條規定
      ：「一行為同時觸犯刑事法律及違反行政法上義務規定者
      ，依刑事法律處罰之。但其行為應處以其他種類行政罰或
      得沒入之物而未經法院宣告沒收者，亦得裁處之。前項行
      為如經不起訴處分或為無罪、免訴、不受理、不付審理之
      裁判確定者，得依違反行政法上義務規定裁處之。」。又
      其他種類行政罰，係指違反行政法上之義務應受「裁罰性
      」之「不利處分」，依行政罰法第2 條規定，包括限制或
      禁止行為之吊扣證照處分。究其立法目的，一行為同時觸
      犯刑事法律及違反行政法上義務規定時，由於刑罰與行政
      罰同屬對不法行為之制裁，而刑罰之懲罰作用較強，故依
      刑事法律處罰，即足資警惕時，實無一事二罰再處行政罰
      之必要，且刑事法律處罰，由法院依法定程序為之，較符
      合正當法律秩序，應予優先適用，但罰鍰以外之沒入或其
      他種類行政罰，因兼具維護公共秩序之作用，為達行政目
      的，行政機關仍得併予裁處。
（二）另按緩起訴期間內，有下列情形之一者，檢察官得依職權
      或依告訴人之聲請撤銷原處分，繼續偵查或起訴：「一於
      期間內故意更犯有期徒刑以上刑之罪，經檢察官提起公訴
      者。二緩起訴前，因故意犯他罪，而在緩起訴期間內受有
      期徒刑以上刑之宣告者。三違背第二百五十三條之二第一
      項各款之應遵守或履行事項者。」，刑事訴訟法第253 條
      之3第1項定有明文。據此可徵經檢察官為「緩起訴」處分
      者，於「緩起訴」之猶豫期間內，最終是否會被檢察官提
      起公訴，猶懸而未定，亦即「緩起訴」處分於猶豫期間內
      尚未具有實質之確定力，檢察官於緩起訴期間內，可對被
      告為繼續觀察，如被告顯無反省警惕之情或根本欠缺反省
      警惕之能力，檢察官仍得依職權或依告訴人之聲請，將被
      告「緩起訴」處分撤銷。而行政罰法第26條明定一事不二
      罰原則，且應受行政罰之行為如經不起訴處分或為無罪、
      免訴、不受理、不付審理之裁判「確定」者，始得依違反
      行政法上義務規定裁處之，雖未包括「緩起訴」處分在內
      ，然如前所述，因緩起訴期間內，該緩起訴處分仍有被撤
      銷之可能，此時原處分機關若依法為行政裁決，將使受處
      分人有同時遭受行政處罰及刑事訴追之危險，顯與行政罰
      法第26條規定之立法意旨相違背。準此，自行政罰法第26
      條規定立法意旨為有利於行為人之解釋，應認應受行政裁
      罰之行為，關於罰鍰部分，同一事實如經緩起訴處分確定
      時，亦有行政罰法第26條明定一事不二罰原則之適用，而
      行政機關應待緩起訴處分實質確定（即緩起訴猶豫期間經
      過而未經撤銷）後，因行為人已最終確定免於受刑事處罰
      時，方得為與刑罰相類之罰鍰處分。
（三）經查，本件異議人即受處分人對於其於95年9月24日凌晨1
      時5分許，於臺北縣新莊市○○路底處，其酒精濃度超過
      規定標準，經警開單攔罰之違規事實不爭執，復有臺北縣
      政府警察局舉發違反道路交通管理事件通知單影本1 份在
      卷可稽，此酒後駕車之違規事實，堪以認定。惟異議人即
      受處分人同一酒醉駕車之行為，因同時犯刑法第185條之3
      之公共危險罪，業經臺灣板橋地方法院檢察署檢察官於95
      年9月26日以95年度速偵字第1272 號為緩起訴處分，緩起
      訴期間為2 年，並應向財團法人陽光社會福利基金會支付
      30,000元（已於95年11月15日履行，有郵政劃撥儲金存款
      收據影本1 份附卷可稽），並經臺灣高等法院檢察署檢察
      長於同年10月24日以95年度上職議字第9605號駁回再議確
      定，有前開緩起訴處分書及再議處分書影本各1 份在卷可
      參。依前揭說明，本件因該緩起訴期間尚未屆滿，該緩起
      訴尚無實質確定力，原處分機關自不得於緩起訴實質確定
      前，依道路交通管理處罰條例第35條第1項第1款規定逕予
      裁處罰鍰之處分。是本件原處分機關裁處異議人即受處分
      人罰鍰49,500元，並吊扣其駕駛執照12月，施以道安講習
      ，其中關於裁處罰鍰49,500元部分，難謂適法，應由本院
      將原處分關於罰鍰部分撤銷，並就此部分為異議人即受處
      分人不罰之諭知。
四、據上論結，應依道路交通案件處理辦法第20條前段，裁定如
    主文。
中　　華　　民　　國　　96　　年　　5 　　月　　28　　日
　　　　　　　　  交通法庭  法　官  侯志融
以上正本證明與原本無異
如不服本裁定應於送達後五日內向本院提出抗告狀
      　　　　　　　　　　　書記官　張玉如
中　　華　　民　　國　　96　　年　　5 　　月　　28　　日
